【裁判字號】    92,交上易,314
【裁判日期】    920916
【裁判案由】    過失傷害
【裁判全文】
臺灣高等法院刑事判決                          九十二年度交上易字第三一四號
    上  訴  人  臺灣臺北地方法院檢察署檢察官
    被      告  乙○○
右上訴人因被告過失傷害案件，不服臺灣臺北地方法院九十一年度交易字第三五四號
，中華民國九十二年五月二十八日第一審判決（起訴案號：臺灣臺北地方法院檢察署
九十年度調偵字第七四九號），提起上訴，本院判決如左：
    主  文
上訴駁回。
    事  實
一、乙○○係營業小客車（即計程車）之司機，平日以駕車載運不特定人為業，為從
    事駕駛業務之人，因王福來（業據告訴人於原審撤回告訴，判決公訴不受理在案
    ）於民國（下同）九十年三月十六日十六時二十分許，駕駛車牌號碼ＥＶ─七五
    ○號營業小客車，後座搭載乘客甲○○，沿臺北市○○路○段七十四巷由北往南
    方向行駛，行經該路段與同路段十二巷五十一弄之無號誌交岔路口時，原需注意
    汽車行經無號誌交岔路口，應減速慢行並作隨時停車之準備，支線道車應暫停讓
    幹線道車先行，而依當時情形，天候為晴天，有日間自然光線，係市區○○道路
    ○路面無缺陷，且視距良好之情形，並非不能注意，竟疏未注意即逕行通過該交
    岔路口，適有亦疏未注意應減速慢行之乙○○駕駛車牌號碼Ｄ五─五一二號營業
    小客車，沿同路段十二巷五十一弄由西往東方向駛入該交岔路口，王福來所駕駛
    前揭小客車右側車身遂與乙○○所駕駛小客車之前車頭發生碰撞，致使王福來車
    上之乘客甲○○受有頭部外傷、腦震盪併心悸、頭皮下血腫三乘以三公分等傷害
    。
二、乙○○於肇事後，在未被有偵查犯罪職權之公務員知悉前，不逃避接受裁判，停
    留現場，在臺北市政府警察局松山分隊交通分隊警員吳盈裕據報前往現場處理時
    ，即當場承認為肇事人自首，因而接受裁判及由甲○○訴由臺灣臺北地方法院檢
    察署檢察官偵查起訴
    理  由
一、關於被告乙○○於右揭時、地駕駛前開車牌號碼之小客車在前述肇事地點與告訴
    人甲○○所搭載由同案被告王福來所駕駛之計程車發生擦撞，告訴人因而受有如
    事實欄所載等傷害之事實，業據被告於九十年三月十六日在肇事現場所製作之交
    通事故談話記錄表及九十年七月三十一日檢察官偵訊時坦承不諱，核與告訴人及
    同案被告王福來於警訊、檢察官偵訊時指述情節大致相符，復有臺北市政府警察
    局松山分局交通分隊製作記載本件車禍發生情形之道路交通事故調查報告表、交
    通事故談話紀錄表、道路交通事故補充資料表、交通事故分析研判表等件附卷可
    稽，再告訴人因本件車禍分別受有前述等傷害，業據其提出臺北市立仁愛醫院之
    診斷證明書影本一紙在卷足憑。
二、被告於原審及本院審理時固不否認本件交通事故其有過失，惟以：當時伊為幹道
    車，所以責任較輕等語，資為辯解；惟查：
（一）按汽車行駛至無號誌之交岔路口，應減速慢行，作隨時停車之準備，又汽車行
      駛時，駕駛人應注意車前狀況‧‧‧，並隨時採取並要之安全措施；道路交通
      安全規則第九十三條第一項第四款及第九十四條第三項定有明文；本件被告為
      營業小客車之駕駛人，於行經上開路段時，理應知悉並注意前揭交通安全規則
      ，以防止危險發生，且依道路交通事故調查報告表所載肇事路段為市區道路、
      無號誌之交岔路口，柏油路面乾燥、道路無缺陷，當時前揭路口東南角有路邊
      停車，並無任何足令被告有何不能注意之情事，惟據被告乙○○於九十年三月
      十六日交通事故談話記錄所述：「‧‧‧沿八德路三段十二巷五十一弄西往東
      直行至肇事地，當時我車欲通過路口時，突然看見黃影（車子）衝出來，於是
      我趕快煞車，同時我車前車頭撞及一部沿八德路三段七十四巷北往南直行之Ｅ
      Ｖ─七五○營小客右側車身，‧‧‧」等語，並審酌同案被告王福於交通事故
      談話紀錄所言：「‧‧‧沿八德路三段七十四巷北往南直行至肇事地，當時我
      車欲通過路口時，我煞車暫停看左、右方無來車，於是我就慢慢行駛欲通過路
      口時，突然於八德路三段十二巷五十一弄西往東快速行駛一部Ｄ五─五一二號
      營小客，其前車頭撞及我車右側中間車身，致我車轉向變為九十度而停下來。
      」等語及告訴人甲○○於檢察官偵查中及原審審理時均陳稱，被告乙○○當時
      車速過快等情，另參酌卷附道路交通事故補充資料表之記載，被告王福來所駕
      駛小客車右前門凹、右後車門凹，被告乙○○所駕駛之小客車前車頭內凹，右
      前車門內凹之車損情形，顯示同案被告王福來所駕駛小客車沿八德路三段七十
      四巷由北往南方向行駛至肇事路口時，其右側車身被沿同路段十二巷五十一弄
      由西往東方向駛入該交岔路口，由被告乙○○所駕駛小客車之前車頭所撞及，
      由上述發生車禍事故之當事人對當時行車動向之陳述及其後被告乙○○之車輛
      係前車頭內凹所受之車損情況，足徵被告乙○○當時駕車行駛至無號誌之交岔
      路口，並未注意減速慢行，作隨時停車之準備及未注意車前狀況，以致撞及被
      告王福來所駕駛之車輛，被告乙○○行駛有疏忽，就本件事故之發生負有過失
      甚為明確。
（二）又被告乙○○雖於前揭談話紀錄表中供述，肇事當時之行車速度僅約時速十公
      里，但由道路交通事故調查報告表所附現場圖所示，被告乙○○所駕駛車輛撞
      及同案被告王福來之小客車後，導致王福來所駕駛自小客車車頭轉向朝西，且
      被告乙○○之小客車猶能再撞及東南角路邊停車之自小客車之情狀，顯見被告
      乙○○肇事當時車速甚快，足證被告當時行經無號誌之交岔路口，確實未以慢
      速度向前移行至路口處並確認無往來車輛後方可直行，則其有違前揭道路交通
      安全規則駕車甚明，自難辭過失之責，且其行駛至無號誌之交岔路口，並未減
      速慢行及注意車前狀況，撞及當時駛入肇事路口由被告王福來所駕駛小客車之
      右側車身後，並造成王福來所駕駛車輛之車頭因而迴轉九十度改朝向西方，足
      見當時被告乙○○駕車車速之快及力道之大，其過失之程度實不亞於同案被告
      王福來，被告仍執前詞，辯稱其過失責任較輕等語，委無足採。
（三）另依據道路交通安全規則第一百零二條第一項第二款規定，車輛行至無號誌之
      交岔路口，支線道車應暫停讓幹線道車先行，本件依前揭現場圖所示，八德路
      三段七十四巷北向南臨路口右側設有停車再開標誌，依據道路交通標誌標線號
      誌設置規則第五十八條規定停車再開標誌用以告示車輛駕駛人必須停車觀察，
      認為安全時才得再開，且設於安全視距不足之交岔道路次要道路口，故肇事地
      點八德路三段七十四巷為支線，同路段十二巷五十一弄為幹道，本件被告王福
      來沿八德路三段七十四巷北往南直行至肇事地，雖亦未注意行經無號誌之交岔
      路口，應減速慢行，作隨時停車之準備，且支線道車應暫停讓幹線道車先行，
      對本件車禍之發生亦有過失存在，惟仍無解於被告乙○○之過失責任。又本件
      肇事責任經送請臺北市車輛行車事故鑑定委員會鑑定及臺北市交通局覆議結果
      ，亦認同前揭見解，有該鑑定單位九十年十二月二十六日北市鑑審字第九○六
      ○三四○八○○號函及鑑定意見書、九十二年三月十四日北市交五字第○九二
      三○四五一○○○號函及覆議意見書在卷為憑，被告乙○○之過失行為與告訴
      人所受傷害間，存有相當因果關係，應屬灼然。
（四）綜上所述，是依告訴人甲○○之指訴及同案被告王福來之供述、記載本件道路
      交通事故發生情形之道路交通事故調查報告、談話記錄表、補充資料表及記載
      告訴人受有前開傷害之仁愛醫院診斷證明書等證據，已足資證明被告有為前述
      過失傷害之犯行，被告之犯行堪以認定，自應依法論科。
三、核被告乙○○所為，係犯刑法第二百八十四條第二項前段之業務過失傷害罪。被
    告於肇事後未行離去，於警員到場處理時在場坦承肇事，此有九十年三月十六日
    警局詢問筆錄內容在卷可按，並有臺北市政府警察局松山分局交通分隊警員吳盈
    裕所填具自首調查表在卷可參，為對於未發覺之罪自首而接受裁判，應依刑法第
    六十二條前段規定減輕其刑。
四、原審因認被告罪證明確，引用刑法第二百八十四條第二項前段、第六十二條前段
    、第四十一條第一項前段、罰金罰鍰提高標準條例第一條前段、第二條之規定，
    並審酌被告之過失程度，造成告訴人受傷之結果，且事後未能與告訴人達成和解
    並獲得諒解等情，量處有期徒刑三月，並諭知易科罰金之折算標準。其認事用法
    ，並無不合，量刑亦屬妥適，上訴人爰依告訴人請求提起上訴，認被告未賠償告
    訴人，原審量刑過輕云云，請求撤銷改判，爰無理由，上訴應予駁回。
據上論斷，應依刑事訴訟法第三百六十八條，判決如主文。
本案經檢察官陳文琪到庭執行職務。
中      華      民      國    九十二    年      九      月      十六    日
                              臺灣高等法院刑事第十六庭
                                  審判長法  官  許  增  男
                                        法  官  黃  鴻  昌
                                        法  官  周  煙  平
右正本證明與原本無異。
不得上訴。
                                        書記官  蕭  麗  珍
中      華      民      國    九十二    年      九      月    二十二    日
附錄：本案論罪科刑法條全文
中華民國刑法第二百八十四條第二項前段
從事業務之人，因業務上之過失傷害人者，處一年以下有期徒刑、拘役或一千元以下
罰金。


司法院資訊處製作；財團法人民間司法改革基金會備份。
